【裁判字號】    99,交簡上,122
【裁判日期】    990527
【裁判案由】    公共危險
【裁判全文】
臺灣板橋地方法院刑事判決           99年度交簡上字第122號
上  訴  人
即  被  告  甲○○
上列被告因公共危險案件，不服本院於中華民國99年3 月26日所
為99年度交簡字第1537號刑事簡易第一審判決（聲請簡易判決處
刑案號：99年度速偵字第1662號），本院管轄第二審之合議庭判
決如下：
    主  文
上訴駁回。
    事  實
一、甲○○明知服用酒類或其他相類之物，不能安全駕駛動力交
    通工具者，不得駕駛動力交通工具，其於民國99年3 月3 日
    下午4 時至晚間8 時30分許，在臺北縣土城市○○路友人住
    處飲用維士比酒後，已達不能安全駕駛動力交通工具之狀態
    ，竟仍駕駛車牌號碼QCH-409 號輕型機車，欲返回其位於臺
    北縣板橋市之住處。嗣於同日晚間8 時57分許，行經臺北縣
    土城市○○路時，為警攔查並當場對其為呼氣酒精濃度測試
    ，測得呼氣後所含酒精成分達每公升1.08毫克，因而查悉上
    情。
二、案經臺北縣政府警察局土城分局移送臺灣板橋地方法院檢察
    署檢察官偵查後聲請以簡易判決處刑。
    理  由
一、本判決後開所引用被告甲○○以外之人於審判外之陳述（包
    括書面陳述），固屬傳聞證據，惟公訴人及被告就該等審判
    外陳述之證據能力，於本案言詞辯論終結前均未聲明異議。
    本院審酌該等證據資料製作時之情況，並無違法不當及證明
    力明顯過低之瑕疵，亦認為以之作為證據應屬適當，依刑事
    訴訟法第159 條之5 規定，認該等證據資料均有證據能力。
二、前揭酒後駕車之事實，迭據被告於警詢、偵查及本院審理中
    自承不諱，復有臺北縣政府警察局道路交通事故當事人酒精
    測定紀錄表、刑法第185 條之3 案件測試觀察紀錄表、汽機
    車駕駛人酒後生理協調平衡檢測紀錄表各1 份在卷可稽。按
    服用酒類不能安全駕駛動力交通工具之認定，參考德國、美
    國之認定標準，對於酒精濃度呼氣已達每公升0.55毫克或血
    液濃度達百分之0.11以上，肇事率為一般正常人之10倍，應
    認為已達不能安全駕駛之標準（法務部88年5 月18日88年度
    法檢字第1669號函參照），本件被告經查獲後，所測得之呼
    氣酒精濃度為每公升1.08毫克，有前揭酒精測定紀錄表1 紙
    附卷可憑，顯已逾上述不能安全駕駛動力交通工具之標準，
    被告於前揭時地服用酒類後不能安全駕駛交通工具而駕駛之
    犯行，至為明確。
三、被告於本院審理中，雖辯稱：伊係因罹患精神疾病及受友人
    煽動，因此才喝酒，伊的精神疾病會導致伊幻聽，幻聽會叫
    伊喝點酒沒有關係，且伊不知不能酒後駕車云云，並提出中
    華民國身心障礙手冊影本1 份為憑。然查：被告自承其於96
    年間起迄今均有按時服用精神疾病之藥物，則其於定時服藥
    控制病情之狀況下，其精神疾病是否仍會影響其責任能力，
    ，已頗堪質疑。且被告於警詢及偵查中，對於其本案飲酒之
    時間、地點、騎車上路之時間、目的地等細節，均能供述明
    確，應答切題，並無違常之舉，足見被告對外界事務之理解
    或判斷能力，並無喪失或減損之情事。又參諸被告因呼氣酒
    精濃度檢測結果達每公升1.08毫克，警方對其實施逮捕時，
    被告因不願遭警方逮捕，尚予掙扎並與警方發生拉扯，此經
    被告於警詢及本院審理中坦認在卷，並有被告之警詢筆錄附
    卷為憑，倘若被告確因精神疾病，致影響其對於犯行違法性
    之認知，當無畏罪拒捕之理由，益徵被告對於其酒醉駕車行
    為係違法乙節，應有明知。另由被告之臺灣高等法院被告前
    案紀錄表觀之，被告前已因酒後駕車之公共危險案件，先後
    經本院以95年度交簡字第1116號判決、96年度交簡字第213
    號判決各判處拘役50日確定，並均已執行完畢，最近一次則
    係於99年2 月22日，又因相同之公共危險犯行，經本院以99
    年度交簡字第1315號判處有期徒刑4 月（現正上訴中），是
    被告顯已多次因酒後駕車之行為經法院判刑，其猶辯稱不知
    不能酒後駕車云云，顯係事後卸飾之詞，殊無可採。況被告
    於本院審理中，亦自承其於各前案偵審中，均未提出精神障
    礙之抗辯，其於本案警詢、偵查中，復未對其精神障礙之情
    狀有所爭執，迄至本院審理中，其方突執上情置辯，其設詞
    為求脫罪之僥倖心態，不言可喻。凡上種種，均足認被告於
    案發當時，並無因精神障礙或其他心智缺陷致辨識其行為違
    法或依其辨識而行為之能力有所欠缺或顯著減損之情況，被
    告上開所辯，並無可採。被告公共危險之犯行事證明確，應
    堪認定。
四、核被告所為，係犯刑法第185 條之3 服用酒類，不能安全駕
    駛動力交通工具而駕駛罪。原審以被告犯罪事證明確，適用
    刑事訴訟法第449 條第1 項前段、第3 項、第454 條第2 項
    ，刑法第185 條之3 、第41條第1 項前段，刑法施行法第1
    條之1 之規定，並審酌被告明知酒精成分對人之意識能力具
    有不良影響，酒後駕車對一般往來之公眾及駕駛人自身皆具
    有高度危險性，且前有公共危險前科，既漠視自己安危，尤
    罔顧公眾安全，而於服用酒類後之呼氣酒精濃度達每公升
    1.08毫克，已處於不能安全駕駛之狀態，仍騎乘屬動力交通
    工具之機車，暨犯罪後之態度等一切情狀，量處有期徒刑3
    月，並諭知易科罰金之折算標準，經核認事用法均無違誤。
    再按關於刑之量定，係實體法上賦予法院得為自由裁量之事
    項，倘其未有逾越法律所規定之範圍，或濫用其權限，即不
    得任意指摘為違法，以為上訴之理由（最高法院75年台上字
    第7033號判例意旨參照）。被告雖另以其罹患精神分裂症及
    手指殘廢為由，請求改判較原審判決更輕之刑度，惟原審量
    定刑期，已審酌前開各種犯罪情狀，並未逾越客觀上之適當
    性、相當性及必要性之比例原則，核屬妥適。被告以前揭事
    由提起上訴，否認犯罪並請求改判予以從輕量刑，均難認為
    有理由，應予駁回。
據上論斷，應依刑事訴訟法第455 條之1 第1 項、第3 項、第
368 條，判決如主文。
本案經檢察官陳姿雯到庭執行職務。
中    華    民    國    99    年    5     月    27    日
                  刑事第二十庭  審判長法  官  邱景芬
                                      法?官  廖怡貞
                                      法?官  吳佳穎
以上正本證明與原本無異
不得上訴
                                      書記官  黃炎煌
中    華    民    國    99    年    5     月    27    日
附錄本案論罪科刑法條全文：
中華民國刑法第185條之3
服用毒品、麻醉藥品、酒類或其他相類之物，不能安全駕駛動力
交通工具而駕駛者，處1 年以下有期徒刑、拘役或科或併科15萬
元以下罰金。

司法院資訊處製作；財團法人民間司法改革基金會備份。
